【裁判字號】    95,婚,29
【裁判日期】    950526
【裁判案由】    離婚
【裁判全文】
臺灣臺中地方法院民事判決          九十五年度婚字第二九號
原      告  甲○○
                      63弄1.
訴訟代理人  丙○○
被      告  乙○○即HO.T.
                      0/a號.
上列當事人間請求離婚事件，本院於民國九十五年五月十二日言
詞辯論終結，判決如左：
    主      文
准原告與被告離婚。
訴訟費用由被告負擔。
    事實及理由
一、按婚姻之效力依夫之本國法，涉外民事法律適用法第十二條
    前段定有明文，本件被告係越南國人民，原告係我國人民，
    是兩造婚姻效力之準據法自應適用中華民國法律，合先敘明
    。
二、原告主張：被告係越南國人民，與原告於民國九十年六月二
    十二日在越南國結婚，嗣原告返台後即申請被告來台手續，
    被告於九十年八月十日入境台灣與原告共同生活，乃被告於
    九十一年一月十二日返回越南國後即未再來台，迭經原告催
    促，被告仍置之不理。為此爰依民法第一千零五十二條第一
    項第五款及第二項之規定，請求法院判決離婚等語。並聲明
    如主文所示。被告則未提出書狀作何有利於己之聲明或陳述
    。
三、原告主張之事實，業據提出戶籍謄本、入出國日期證明書等
    各一份為證，復據證人即原告胞姊吳美芳到庭證述屬實，其
    證稱：「原告在九十年六月二十二日到越南結婚，弟媳婦（
    即被告）同年八月四日入境台灣與原告同住，在九十一年一
    月十二日回去越男，不知何因就不再來。」等語（詳見九十
    五年五月十二日言詞辯論筆錄）。參酌證人吳美芳金為原告
    胞姊，對於兩造婚姻狀況自知之甚稔，其所為證言應屬可信
    。另本院依職權向內政部警政署入出境管理局查詢被告之入
    出境資料，被告確係自九十一年一月十二日出境後即未曾入
    境台灣地區，有該局九十五年一月十八日境信品字第０九五
    一０一０六二二０函暨所附『被告入出境紀錄及相關資料』
    乙份在卷可稽。此外，被告經本院合法通知亦不到庭爭執，
    是依上開證據，原告上開主張，堪認為真實。
四、按民法第一千零五十二條第二項所稱「有前項以外之重大事
    由，難以維持婚姻者」，乃抽象的、概括的離婚事由，係民
    法親屬編於七十四年修正時，為因應實際需要，參酌各國立
    法例，導入破綻主義思想所增設。但其事由應由夫妻之一方
    負責者，僅他方得請求離婚，是其所採者為消極破綻主義精
    神，而非積極破綻主義。關於是否為難以維持婚姻之重大事
    由，其判斷標準為婚姻是否已生破綻而無回復之希望。而婚
    姻是否已生破綻而無回復之希望，則應依客觀的標準，即難
    以維持婚姻之事實，是否已達於倘處於同一境況，任何人均
    將喪失維持婚姻意欲之程度而定。至於同條但書所規定「難
    以維持婚姻之重大事由應由夫妻之一方負責者，僅他方得請
    求離婚」，乃因如肯定有責配偶之離婚請求，無異承認恣意
    離婚，破壞婚姻秩序，且有背於道義，尤其違反自己清白（
    clean hands）之法理，有欠公允，同時亦與國民之法感情
    及倫理觀念不合，因而採消極破綻主義。然若夫妻雙方均為
    有責時，則應衡量比較雙方之有責程度，而許責任較輕之一
    方向應負主要責任之他方請求離婚，以符合公平（最高法院
    九十一年臺上字第二０二三號判決意旨參照）。本院審酌上
    情認為：兩造結婚後，被告來台與原告同居生活，惟被告於
    九十一年一月十二日出境返回越南國後迄今未再來台，是被
    告所為顯已危及兩造婚姻關係之維繫，雖兩造婚姻關係存在
    ，然已名存實亡。綜合上述情形，依社會通常觀念觀之，應
    堪認係屬民法第一千零五十二條第二項前段所稱難以維持婚
    姻之重大事由，且此項重大事由，尚非可歸責原告。倘處於
    原告之同一境況，任何人均將喪失維持婚姻意欲。從而，本
    件原告據以主張依民法第一千零五十二條第二項之規定，訴
    請離婚，為有理由，應予准許。又原告請求既經本院審認有
    理由而准予離婚，則原告仍依據同法第一千零五十二條第一
    項第五款之規定訴請離婚，為請求權競合，本院自毋庸再予
    審認，附此敘明。
五、訴訟費用負擔之依據：民事訴訟法第七十八條。
中    華    民    國  九十五  年    五    月  二十六  日
                  家事法庭  法    官    簡賢坤
以上為正本係照原本作成。
如對本判決上訴，須於判決送達後二十日內，向本院提出上訴狀
。
中    華    民    國  九十五  年    五    月  二十六  日
                            法院書記官  林錦源


司法院資訊處製作；財團法人民間司法改革基金會備份。
